【裁判字號】    99,交聲,444
【裁判日期】    990512
【裁判案由】    交管條例聲異
【裁判全文】
臺灣板橋地方法院交通事件裁定         99年度交聲字第444號
原處分機關  交通部公路總局臺北區監理所蘆洲監理站
受處分人即
異  議  人  乙○○
上列受處分人即異議人因不服交通部公路總局臺北區監理所蘆洲
監理站於民國99年2 月5 日所為北監蘆字第裁46-Q00000000號違
反道路交通管理事件裁決書所為處分，聲明異議，本院裁定如下
：
    主  文
異議駁回。
    理  由
一、原處分意旨略以：異議人即受處分人乙○○於民國99年1 月
    18日21時許，騎乘車牌號碼907-DEW 號重型機車，行經臺9
    線70公里北上車道處，因「以安裝其他器具之方式（塑膠娃
    娃）不能辨識號牌」之違規行為，經宜蘭縣政府警察局礁溪
    分局礁溪派出所執勤員警當場舉發，並經原處分機關於99年
    2 月5 日以北監蘆字第裁46-Q00000000號違反道路交通管理
    事件裁決書，依道路交通管理處罰條例第13條第1 款之規定
    ，裁處罰鍰新臺幣（下同）3,000 元，並責令申請換領牌照
    或改正。
二、異議意旨略以：異議人坦承車牌上加裝娃娃之事實，但娃娃
    為橫向擺式，並未造成車牌號碼之辨識困難，然於99年1 月
    18日21時為員警甲○○攔檢時，員警動手旋轉公仔為直式擺
    放，導致磨損車牌，並有稍微遮擋車牌號碼，員警之回函與
    事實有明顯出入，實無法接受，難以甘服，且其非蓄意以娃
    娃遮蔽車牌，應係違反道路交通管理處罰條例第14條第3 款
    之「損毀或變造汽車牌照、塗抹污損牌照，或以安裝其他器
    具之方式」規定，爰聲明異議云云。
三、按汽車號牌不得變造損毀、塗抹或粘貼其他材料、加裝邊框
    或霓虹燈、裝置旋轉架、顛倒懸掛或以安裝其他器具之方式
    使不能辨認其牌號，並不得以他物遮蔽，如有污穢，致不能
    辨認其牌號時，應洗刷清楚，道路交通安全規則第11條第2
    項定有明文。又按汽車行駛有損毀或變造汽車牌照、塗抹污
    損牌照，或以安裝其他器具之方式，使不能辨認其牌號之情
    形者，處汽車所有人新臺幣2,400 元以上4,800 元以下罰鍰
    ，並責令申請換領牌照或改正，道路交通管理處罰條例第13
    條第1 款定有明文。
四、經查：
（一）本案查獲情形，業經證人即宜蘭縣政府警察局礁溪分局礁
      溪派出所警員甲○○於本院中結證稱：伊當時在臺9 線北
      上70公里處定點執行交通稽查勤務，攔到異議人，他的車
      牌上有懸掛娃娃，當時娃娃有遮住車牌；伊跟異議人說這
      樣懸掛不行，因為會造成用路人視線之誤解，車牌上的數
      字「0 」有看成英文字母「O 」或「U 」的可能；伊沒有
      先移動娃娃再拍攝違規採證照片，採證照片中第一張攝得
      照片就是伊攔停時所見到的情形，之後再把娃娃的腳移開
      ，這樣才能照到正確的車牌號碼；當時娃娃有遮住車牌，
      而且相當鬆脫，在車牌上也有被娃娃刮過的痕跡等語（本
      院卷第20頁），並有宜蘭縣政府警察局宜警交字第Q00000
      000 號舉發違反道路交通管理事件通知單及現場採證照片
      2 幀在卷可參，衡以證人為執勤警員，僅係於執行勤務適
      時發現異議人有上開情形而逕行舉發，其與異議人素不相
      識，復無怨隙，應無甘冒觸犯偽證之罪責，故意構詞誣陷
      異議人之必要，且觀以證人提出之採證照片，先於當日20
      時59秒20分攝得第1 張照片，顯示娃娃係直向放置於車牌
      上，並遮住車牌上數字「0 」之左上方，復於21時0 分1
      秒攝得第2 張照片，顯示娃娃橫向放置於車牌上，未遮住
      車牌號碼「907-DEW 」，此有照片2 幀附卷可佐（本院卷
      第23頁），核與證人甲○○前揭證稱攔停異議人時，娃娃
      係直向放置而遮住車牌，嗣後方移動娃娃拍照等語相符，
      故堪信證人甲○○上開證詞為真實可採，則異議人於車輛
      牌號上裝置娃娃，並已遮蔽車牌號碼一部份，顯有不能辨
      認其牌號之情形，應堪認定。
（二）按汽車行駛有損毀或變造汽車牌照、塗抹污損牌照，或以
      安裝其他器具之方式，使不能辨認其牌號之情形者，處汽
      車所有人2,400 元以上4,800 元以下罰鍰，並責令申請換
      領牌照或改正；汽車行駛有號牌污穢，不洗刷清楚，或為
      他物遮蔽，非行車途中因遇雨、雪道路泥濘所致之情形者
      ，處汽車所有人300 元以上600 元以下罰鍰，並責令改正
      、補換牌照或禁止其行駛，道路交通管理處罰條例第13條
      第1 項、第14條第1 項第3 款分別定有明文。前開2 規定
      之立法意旨均在規範道路交通主管機關為維護交通秩序及
      汽車行政管理之正確性，且兼有防範駕駛人逃避交通稽查
      與脫免違規處罰之目的。惟不同者，乃在於前開條例第13
      條第1 款條文之「不能辨認其牌照」之原因，係出於「變
      造」、「塗抹污損」、「安裝其他器具」等積極方式將汽
      車牌照損毀所致，而第14條第3 款所規範者，係指「非行
      車途中因遇雨、雪道路泥濘」所致號牌污穢或遮蔽，汽車
      所有人又不洗刷清楚之違規情形，且不以「不能辨認其牌
      照」為限。顯見第13條第1 款係指行為人基於故意而「變
      造」、「塗抹污損」、「安裝其他器具」而致不能辨認其
      牌號之情形，因此種違規行為，通常具有積極逃免交通稽
      查或刑事偵查之目的，惡害較大而裁罰較重；第14條第3
      款則係非因故意行為而致號牌污穢或遮蔽，較之前開規定
      ，惡害較小，故裁罰相對較輕。經查，異議人係自行於車
      輛牌號上裝置娃娃，並致不能辨認其牌號之結果，自與道
      路交通管理處罰條例第13條第1 款之積極安裝其他器具之
      方式，使不能辨認其號牌之行為相符，顯非本條例第14條
      第3 款所處罰之號牌污穢、遮蔽等非故意行為，故異議人
      辯稱本件應依道路交通管理處罰條例第14條第3 款規定裁
      處云云，顯非可採。
五、綜上，異議人於前揭時地，確有「以安裝其他器具之方式不
    能辨識號牌」之違規行為，原處分機關依道路交通管理處罰
    條例第13條第1 款之規定裁處罰鍰3,000 元，並責令申請換
    領牌照或改正，經核並無違誤，本件異議為無理由，應予駁
    回。
據上論斷，應依道路交通案件處理辦法第19條，裁定如主文。
中    華    民    國    99    年    5     月    12    日
                        交通法庭法  官  俞秀美
以上正本證明與原本無異。
如對本裁定不服，應於送達後5 日內，向本院提出抗告狀（應抄
附繕本）。
                                書記官  謝怡貞
中    華    民    國    99    年    5     月    13    日

司法院資訊處製作；財團法人民間司法改革基金會備份。
